【裁判字號】    95,交聲,555
【裁判日期】    950731
【裁判案由】    違反道路交通管理處罰條例聲明異議
【裁判全文】
臺灣臺北地方法院交通事件裁定
受處分人即
聲明異議人  甲○○
上列受處分人因違反道路交通管理處罰條例案件，對於臺北市交
通事件裁決所中華民國95年6月9日所為之處分（原處分案號：
北市裁二字第裁22-AEU277117號裁決），聲明異議，本院裁定如
下：
        主  文
異議駁回。
        理  由
一、按汽車駕駛人轉彎時，不依標誌指示者，處新臺幣（下同）
    600元以上1,200元以下罰鍰，並記違規點數1點，道路交通
    管理處罰條例第48條第2款、第63條第1項第1款定有明文。
二、原處分意旨略以：本件異議人即受處分人甲○○於民國95年
    4月8日16時24分許，騎乘車牌號碼CQY-005 號重型機車，行
    經台北市○○○路、南京東路5 段路口時，未依規定為兩段
    式左轉，經臺北市政府警察局松山分局執勤員警依違反道路
    交通管理處罰條例第48 條第2款之規定掣單舉發。異議人於
    應到案日期前提出申訴，經原處分機關函請舉發單位調查結
    果，仍認異議人有上開違規行為，原處分機關乃依道路交通
    管理處罰條例第48條第2款及第63條第1項規定，裁處異議人
    罰鍰新臺幣600元，並記違規點數1點。
三、異議人固不否認於上揭時地騎乘機車未依規定兩段式左轉，
    惟辯稱：該路口「機慢車兩段左轉遵行標誌牌」之設置不明
    顯，且當時在路口之紅綠燈上懸掛「左轉後請繼續行駛」標
    示牌（該標誌牌已卸下），使伊誤認該路口不需兩段式左轉
    云云。惟查：按機器腳踏車轉彎，如無標誌或標線者，「同
    向三車道以上道路，均應以兩段方式進行左轉彎」，道路交
    通安全規則第99條第1項第3款定有明文，而光復北路既屬「
    同向三車道道路」，則依前開規定，無論已否設置兩段左轉
    標誌及劃設待轉區標線，均應以兩段方式進行左轉彎。受處
    分人領有駕駛執照，並參與交通運作，對於上揭規定自無不
    知之理，且車輛行至交岔路口時，為維護交通安全並避免發
    生事故，每位駕駛人均負有減速慢行，並隨時注意車前及四
    周狀況之法定義務。上開違規地點既為同向三車道之道路，
    於路口前復設有機慢車兩段左轉標誌，有違規地點照片在卷
    可稽，受處分人騎乘機車行經該處時，若已減速慢行，並確
    實注意車前及四周狀況，衡情當可發現該禁制標誌。異議人
    如因故未注意標誌，致出現違規之駕駛行為，即有違反注意
    義務，要不能以標誌不明卸責。而政府機關事後在該處之號
    誌橫桿增設「機慢車兩段式左轉標誌」，乃為加強警示效果
    ，並杜絕往後其他違規者再執此理由進行無謂爭訟，自無解
    於受處分人前開違規行為之可歸責性。至異議人主張該處曾
    有「左轉後請繼續行駛」之標誌致伊為其所誤導，惟參卷附
    之臺北市政府警察局松山分局95年5月10 日北市警松分交字
    第09531400200 號函及證人提出之現場圖與照片，該處所設
    置者之「左轉後請直行」標示牌，係因該交岔路口為一不對
    稱T字形路口，為免駕駛人行至該路口誤認南京東路遠端紅
    燈號誌而停等，故於該處設置上揭指示牌，以提醒汽車駕駛
    人行至該路口可往南京東路繼續通行，非謂機車駕駛人得於
    該路口逕自左轉，衡諸該地為特殊路口及同向三車道並設有
    機車兩段式左轉標誌之客觀環境，當不致使人誤認機慢車得
    不為兩段式左轉而得逕自左轉，是異議人上開所辯，不足採
    信。本件事證明確，受處分人行車不依標誌轉彎之行為應堪
    予認定。
四、綜上所述，受處分人甲○○確有在前述時、地行車不依標誌
    轉彎之違規行為，從而原處分機關依前揭道路交通管理處罰
    條例第48條第2款、第63條第1項第1款等規定，裁處罰鍰600
    元並記違規點數1 點，核無違誤，異議人之異議為無理由，
    應予駁回。
據上論斷，應依道路交通案件處理辦法第19條，裁定如主文。
中    華    民    國    95    年   7  月    31    日
                      交通法庭法  官   趙子榮
以上正本證明與原本無異。
如不服本裁定，應於送達後5日內，向本院提出抗告狀。
                              書記官   陳怡君
中    華    民    國    95    年    7     月    31    日


司法院資訊處製作；財團法人民間司法改革基金會備份。
